【裁判字號】    89,竹小,197
【裁判日期】    890907
【裁判案由】    侵權行為損害賠償
【裁判全文】
臺灣新竹地方法院民事判決                        八十九年度竹小字第一九七號
    原      告  新安產物保險股份有限公司
    法定代理人  乙○○
    訴訟代理人  甲○○
    被      告  丙○○
右當事人間請求損害賠償事件，本院判決如左：
    主      文
被告應給付原告新臺幣柒萬柒仟捌佰貳拾伍元，及自民國八十九年八月十日起至清償
之日止，按年息百分之五計算之利息。
原告其餘之訴駁回。
訴訟費用新臺幣壹仟零參拾壹元，其中新臺幣玖佰貳拾捌元由被告負擔，餘由原告負
擔。
本判決第一項得假執行。
    事實及理由
一、原告訴之聲明：被告應給付原告新臺幣（下同）八萬二千零四十二元，及自起訴
    狀繕本送達翌日起至清償之日止，按年息百分之五計算之利息。
二、事實摘要：
  （一）原告起訴主張其承保訴外人（即被保險人）裕融企業股份有限公司所有車牌
        號碼為Ｇ七－四一一七號之自用小客車（以下簡稱系爭車輛）車體損失險。
        民國八十九年五月十四日下午五時許，訴外人戴金龍駕駛系爭車輛，行經新
        竹市○○路、水田街口時，為被告所駕駛車牌號碼為Ｈ三－二四八一號之自
        小客車從後方追撞，致系爭車輛受損，全案業經新竹市警察局第一分局處理
        在案。按故意或過失不法侵害他人權利者負損害賠償責任；又不法毀損他人
        之物者，應向被害人賠償其物因毀損所減少之價額，民法第一百八十四條第
        一項前段、第一百九十六條分別定有明文。原告已依約賠付系爭車輛之所有
        人八萬二千零四十二元，依保險法第五十三條之規定取得代位求償權，為此
        ，訴請被告給付八萬二千零四十二元，及自起訴狀繕本送達翌日起至清償之
        日止，按年息百分之五計算之利息。並提出駕駛執照、行車執照、保險單、
        估價單、發票、賠款同意書、代位求償同意書、催告函暨回執各乙份及照片
        七張為證。
  （二）被告則以其對一時不察而撞損系爭車輛之事實不爭執，惟其於事發當時有要
        求幫系爭車輛之所有人修車，車主亦答應，不知為何後來車主自行修理，而
        原告逕向其請款，其目前沒有能力償還此筆款項等語，資為抗辯。
三、本院之判斷：
  （一）原告主張被告於上開時地，過失撞損系爭車輛之事實，業據其提出車損照片
        七張為證，並經本院依職權向新竹市警察局第一分局調閱本件事故製作之筆
        錄、現場圖暨車損照片等附卷可參，被告復未加以爭執，自堪信為真實。
  （二）按因故意或過失，不法侵害他人之權利者，負損害賠償責任。不法毀損他人
        之物者，應向被害人賠償其物因毀損所減少之價額。負損害賠償責任者，除
        法律另有規定或契約另有訂定外，應回復他方損害發生前之原狀。因回復原
        狀而應給付金錢者，自損害發生時起，加給利息。第一項情形，債權人得請
        求支付回復原狀所必要之費用，以代回復原狀。民法第一百八十四條第一項
        前段、第一百九十六條、第二百十三條分別定有明文。依民法第一百九十六
        條請求賠償物被毀損所減少之價額，得以修復用為估定之標準，但以必要者
        為限（例如：修理材料以新品換舊品，應予折舊），有最高法院七十七年度
        第九次民事庭會議之決議可資參照。本件原告主張修車費用為八萬二千零四
        十二元，包含汽車零件、工資及烤漆等，已據其提出估價單、統一發票及折
        讓證明單各乙份為證，被告則辯稱事發當時有要求先行回復原狀等語。經查
        ，本件車禍之發生確係被告之過失所致，為被告所不爭，是系爭車輛之所有
        人自得依侵權行為之法律關係，請求被告賠償系爭車輛因毀損所減少之價額
        ，雖民法第一百九十六條之規定，並不排除民法第二百十三條至二百十五條
        之適用，然物受他人損毀之被害人，究係請求回復原狀亦或請求金錢賠償，
        揆諸前開規定，自屬被害人之權利。是被告上開所辯，自不足採。至被害人
        所得請求之賠償範圍係以必要費用為限，業如前述，而原告所提系爭車輛之
        估價單上修理費用零件包含工資、烤漆等計為八萬二千零四十二元，有估價
        單乙份在卷足按，而原告對此修復價額亦不爭執，是本件系爭車輛之修復費
        用本為八萬二千零四十二元，其中零件部分為四萬五千七百十二元，又系爭
        車輛為八十九年二月二十九日領照使用，有原告提出之行車執照乙件在卷可
        稽，至本件車禍發生時八十九年五月十四日，使用期間已近三個月，依前揭
        說明，自應折舊計算，即以新品代替舊品間之差價應予扣除，本院依行政院
        公布固定資產耐用年數表及固定資產折舊率表，採定率遞減法計算其折舊，
        上開零件之折舊額為四千二百十七元，（其計算方式為45712x0.369x3/12=
        4217，元以下四捨五入），是本件被害人所得請求之零件修復用為四萬一千
        四百九十五元，故系爭車輛之修復費用為七萬七千八百二十五元。
  （三）次按被保險人因保險人應負保險責任之損失發生，而對於第三人有損失賠償
        請求權者，保險人得於給付賠償金額後，代位行使被保險人對於第三人之請
        求權；但其所請求之數額，以不逾賠償金額為限，保險法第五十三條第一項
        前段定有明文。又損害賠償祇應填補被害人實際損害，保險人代位被害人請
        求損害賠償時，依保險法第五十三條第一項規定，如其損害額超過或等於保
        險人已給付之賠償金額，固得就其賠償之範圍，代位請求賠償，如其損害額
        小於保險人已給付之賠償金額，則保險人所得代位請求者，應祇以該損害額
        為限。最高法院六十五年台上字第二九０八號判例可資參照。本件原告為系
        爭車輛之保險人，於系爭車輛撞損後，已依汽車保險契約之約定，賠償系爭
        車輛之所有人即訴外人裕融企業股份有限公司八萬二千零四十二元，訴外人
        並將因系爭車輛之毀損，得對於被告為損害賠償之請求權讓與原告之事實，
        業據原告其提出汽車險賠償同意書及代位求償同意書各乙份為證，復為被告
        所不爭，是原告自得代位請求被告負損害賠償之責，然本件系爭車輛修復之
        必要費用為七萬七千八百二十五元，已如前述，即系爭車輛之所有人亦僅得
        請求此實際損害之賠償金額，揆諸上開說明，原告既係依保險代位關係據以
        請求賠償，則其所請求之賠償金額自不得逾被害人實際所得請求之賠償範圍
        。
  （四）從而，本件原告依保險代位之法律關係，請求被告給付七萬七千八百二十五
        元，及自起訴狀繕本送達翌日即八十九年八月十日起至清償之日止，按年息
        百分之五計算之利息，洵屬有據，應予准許；逾此範圍之請求，為無理由，
        不應准許。
  （五）本件係小額訴訟之判決，就原告勝訴部分，爰依職權宣告假執行。
四、結論：本件原告之訴一部有理由，一部無理由，依民事訴訟法第七十九條、第四
    百三十六條之十九第一項、第四百三十六條之二十，判決如主文。
中      華      民      國    八十九    年      九      月      七      日
                                  臺灣新竹地方法院新竹簡易庭
~B法      官  王鳳儀
右為正本，係照原本作成。
如對本判決上訴，須於判決送達後廿日內向本院提出上訴狀。
~B法院書記官  彭連喜
中      華      民      國    八十九    年      九      月       七     日


司法院資訊處製作；財團法人民間司法改革基金會備份。
